臺灣高等法院刑事判決　　　　　　　　　　　　　　九十三年度上易字第一一七號
　　上　訴　人
　　即　被　告　甲○○
右上訴人因違反保護令等案件，不服臺灣臺北地方法院九十二年度易字第一九六一號
，中華民國九十二年十二月十七日第一審判決（起訴案號：臺灣臺北地方法院檢察署
九十二年度偵字第一五八七六號），提起上訴，本院判決如左：
    主  文
上訴駁回。
甲○○緩刑貳年，緩刑期間內應付保護管束。
    事  實
一、甲○○原係乙○之配偶（二人已於民國九十二年九月十五日判決離婚確定）同住
    於台北市○○區○○街一五六巷三三弄二二號三樓，為家庭暴力防治法第三條第
    一款所稱之家庭成員。乙○因認甲○○前對之毆打及恐嚇等實施身體上及精神上
    不法侵害之行為，有再受家庭暴力之危險，而於九十二年三月間向臺灣臺北地方
    法院聲請民事暫時保護令，經台灣台北地方法院於九十二年三月二十八日依家庭
    暴力防治法第十五條規定以九十二年度暫家護字第七四號民事暫時保護令裁定：
    「相對人甲○○不得對聲請人乙○實施身體或精神上不法侵害之行為、相對人不
    得直接或間接對於乙○為騷擾之聯絡行為、相對人應最少遠離下列場所至少五十
    公尺：聲請人工作場所（地址：台北市○○區○○路四段一三八號八樓零三六上
    海老街）」，並經甲○○於九十二年四月一日親自收受該裁定。詎甲○○明知前
    開裁定之內容，不得對乙○實施身體或精神上不法之侵害行為，仍於九十二年六
    月十九日凌晨一時三十分許，在前開住所因乙○晚歸而與乙○發生爭執，竟基於
    傷害之犯意，徒手毆打乙○之臉頰，並以手之拇指、食指掐乙○之頸部，當場與
    乙○發生拉扯，而對乙○實施身體上不法之侵害行為，違反上開民事保護令裁定
    ，使乙○因此受有右側頭皮挫傷、頸之挫傷與右中指挫傷之傷害。
二、案經被害人乙○訴由台北市政府警察局信義分局報告臺灣臺北地方法院檢察署檢
    察官偵查起訴。
    理  由
一、訊據上訴人即被告甲○○對於前與告訴人乙○係夫妻關係，嗣於九十二年九月十
    五日經判決離婚確定，前同住台北市○○區○○街一五六巷三三弄二二號三樓之
    址，曾收受且知悉告訴人向臺灣臺北地方法院聲請獲准之右開民事暫時保護令裁
    定，於九十二年六月十九日凌晨一時三十分許因告訴人下班晚歸而與告訴人發生
    爭執，並以手拍打告訴人臉頰、用拇指及食指按住告訴人之脖子而與告訴人拉扯
    等事實供承不諱（見原審卷第十六、四十二、四十三頁，本院審判筆錄），惟矢
    口否認有何傷害告訴人及違反前揭民事暫時保護令裁定之意與行為，辯稱：當天
    與告訴人發生爭執與拉扯是因為告訴人不知檢點，晚歸又喝醉酒，且在外欠債，
    伊怕告訴人吵到鄰居才會以手拍打告訴人臉頰叫她清醒一點，用手掐告訴人脖子
    則是要她小聲一些，告訴人有保護令，伊不可能打她云云。
二、經查：
  (一)右揭事實迭據告訴人乙○於偵查及原審審理中指訴歷歷（見偵查卷第十六、十七
    頁、原審卷第三十九、四十頁），且有原法院九十二年度暫家護字第七四號民事
    暫時保護令裁定與送達證書、財團法人基督復臨安息日會臺安醫院九十二年六月
    十九日診斷證明書在卷可稽（附原審卷，另見偵查卷第五頁），復經原審調閱上
    開民事暫時保護令卷宗核閱無誤記明在卷，而與上開被告任意性自白部分相符，
    告訴人並稱，被告除了打她耳光、掐脖子之外，還有拉扯，頭部並因此撞到東西
    ，只是因為不是撞到硬的東西，所以沒有流血等語（見原審卷第四十至四十二頁
    ），是被告明知且親自收受前開原審之民事暫時保護令裁定而已確實知悉其不得
    對乙○實施身體或精神上不法侵害之行為、不得直接或間接對於乙○為騷擾之聯
    絡行為及應最少遠離乙○工作場所（台北市○○區○○路四段一三八號八樓零三
    六上海老街）至少五十公尺等裁定內容，卻仍於九十二年六月十九日凌晨在告訴
    人回家後與告訴人發生爭執，而徒手打告訴人耳光，並以手之拇指、食指掐住告
    訴人之脖子，繼而與告訴人發生拉扯，使告訴人受有右側頭皮挫傷、頸之挫傷與
    右中指挫傷之傷害。
  (二)被告所辯案發當時伊二人仍有夫妻關係，告訴人還住在伊住處，而當天告訴人竟
    晚歸又喝醉酒，一再犯錯，伊才會如此等詞，雖為告訴人不否認當天確實因下班
    後與同事聚會而較為晚歸乙節，然告訴人堅決否認有何喝醉酒之行為等語，且夫
    妻之間本應相互尊重、扶持，縱使已經結婚亦仍屬獨立之二個體，而應擁有自己
    之工作與交友，若有不能相容之行為或生活習慣亦應透過理性溝通之方式解決，
    而不應將對方視為自己之禁癵，任意指使必須依照自己之規矩、生活習慣，稍有
    不從即拳腳相向。而拍打耳光、以手掐脖子本即可能對人之身體造成傷害，更何
    況被告當時因認告訴人晚歸而已心生憤怒並與告訴人發生爭執之情形下，被告怎
    可能心平氣和只是要告訴人不要吵到鄰居？若被告真認為告訴人已經喝酒，神智
    不清，立於丈夫之角色，理應照顧告訴人休息，而非與告訴人發生爭執、拉扯，
    更何況被告自承當時曾要求告訴人跪在祖宗前反省（見原審卷四十二、四十三頁
    ），益見被告當時之情緒已是處於相當憤怒之下，豈有輕拍臉頰問他為何喝酒那
    麼多，那麼晚才回來即了事之理。再者，縱被告希望告訴人清醒或不要吵到鄰居
    ，亦有其他多種不會對告訴人造成傷害之方式，被告竟以違反前揭保護令之方式
    ，以打耳光及掐脖子等身體上之舉動對告訴人實施身體上之侵害，而欲達其目的
    ，被告辯稱並無傷害、違反保護令之意思與行為，只是要告訴人清醒、不要吵，
    不是打耳光等詞，實係卸責之詞，不足採信。
  (三)被告雖提出告訴人欠款與積欠電話費之相關單據，並具狀請求傳喚其母親王李快
    以證明告訴人平日生活不檢點、在外欠債，亦欠伊其他債務等情，然被告既明知
    告訴人向原法院聲請獲准之上開民事暫時保護令裁定之內容，即應遵守，二人之
    間縱有其他民事糾紛，亦應採其他方式解決，不能以違反保護令及傷害告訴人身
    體之方式處理，因之被告前開請求之待證事項並不能為被告有利之認定，依刑事
    訴訟法第一百六十三條之二規定，本院認無調查之必要，應予駁回。被告以傷害
    告訴人身體之方式，對告訴人實施身體上不法之侵害而有違反上開民事暫時保護
    令裁定之情，要可認定，被告前揭所辯，尚非可採，本件事證明確，被告犯行已
    堪認定，應依法論科。
三、被告於案發當時原係告訴人之配偶，二人具有家庭暴力防治法第三條第一款之家
    庭成員關係，被告傷害告訴人身體，而違反原審令其不得實施身體上不法侵害之
    行為即禁止實施家庭暴力行為之裁定，核其所為係犯刑法第二百七十七條第一項
    之傷害罪及家庭暴力防治法第五十條第一款之違反保護令罪，其以一行為犯前開
    二罪，為想像競合犯，應依刑法第五十五條規定，從一重之違反保護令罪處斷。
四、原審以被告罪證明確，適用家庭暴力防治法第五十條第一款，刑法第十一條前段
    、第二百七十七條第一項、第五十五條、第四十一條第一項前段，罰金罰鍰提高
    標準條例第一條前段、第二條之規定，審酌被告並無犯罪前科，有本院被告全國
    前案紀錄在卷可參，及其素行、手段、所生危害並犯罪後態度等一切情狀判處拘
    役五十五日，並諭知易科罰金之折算標準，經核認事用法，俱無違誤，量刑亦妥
    適，被告上訴意旨仍執陳詞指摘原判決不當，難認有理由，應予駁回。
五、末查被告甲○○並無前科，未曾受有期徒刑以上刑之宣告，有本院被告全國前案
    紀錄可按，且已獲告訴人乙○原諒，亦有和解書在卷可憑。本院認其歷此偵審及
    判刑，當能記取教訓知所警惕，諒無再犯之虞，因認宣告之刑以暫不執行為適當
    ，爰併諭知緩刑二年，緩刑期間內應付保護管束。
據上論斷，應依刑事訴訟法第三百六十八條，刑法第七十四條第一款，家庭暴力防治
法第三十條第一項，判決如主文。
本案經檢察官施慶堂到庭執行職務。
中    華    民    國    九十三    年       三       月        三        日
                            臺灣高等法院刑事第三庭
                                審判長法  官  張  連  財
                                      法  官  張  傳  栗
                                      法  官  黃  金  富
右正本證明與原本無異。
不得上訴。
                                      書記官  江  采  廷
中    華    民    國    九十三    年       三       月        四        日
附錄本案論罪科刑法條全文：
刑法第二百七十七條第一項
中華民國刑法第二百七十七條
(普通傷害罪)
傷害人之身體或健康者，處三年以下有期徒刑、拘役或一千元以下罰金。
犯前項之罪因而致人於死者，處無期徒刑或七年以上有期徒刑；致重傷者，處三年以
上十年以下有期徒刑。
家庭暴力防治法第五十條
違反法院依第十三條、第十五條所為之下列裁定者，為本法所稱之違反保護令罪，處
三年以下有期徒刑、拘役或科或併科新台幣十萬元以下罰金︰
一  禁止實施家庭暴力行為。
二  禁止直接或間接騷擾、接觸、通話或其他連絡行為。
三  命遷出住居所。
四  遠離住居所、工作場所、學校或其他特定場所。
五  命完成加害人處遇計畫：戒癮治療、精神治療、心理輔導或其他治療、輔導。
